臺灣高等法院高雄分院刑事裁定　　　　100年度聲再字第126號
再審聲請人
即受判決人　佘志龍
上列聲請人因違反毒品危害防制條例案件，對於本院97年度上訴
字第1555號中華民國99年1月6日確定判決（原審案號：臺灣高雄
地方法院96年度訴字第4814號，起訴案號：臺灣高雄地方法院檢
察署96年度偵字第27178號），聲請再審，本院裁定如下：
    主  文
再審之聲請駁回。
    理  由
一、本件聲請意旨略以：本件再審聲請人即受判決人佘志龍（下
    稱聲請人）因違反毒品危害防制條例案件，經鈞院以97年度
    上訴字第1555號判決（下稱原確定判決）判處應執行有期徒
    刑25年，嗣經最高法院99年度台上字第3127號以上訴違背法
    律上之程式，從程序上予以駁回，而確定在案。惟查：
  (一)第一審法院以聲請人意圖營利，基於販賣第一級毒品之犯意
    ，於不詳時間地點，以不詳方式販入第一級毒品海洛因，惟
    尚無證據證明聲請人有販賣第一級毒品予「某男」、「阿奇
    」、「奇仔」、「龍仔」、「某男」等人，因認聲請人犯販
    賣第一級毒品罪，判處有期徒刑17年，聲請人不服提起上訴
    （檢察官未上訴），然原確定判決竟認聲請人犯販賣第一級
    毒品罪，共5 罪，因而判處聲請人應執行有期徒刑25年，顯
    然違反刑事訴訟法第第370 條不利益變更禁止原則。
  (二)檢察官起訴書所載有關聲請人販賣海洛因予「某男」、「阿
    奇」、「奇仔」、「龍仔」、「某男」等人之起訴事實，既
    經第一審判決認定犯罪不能證明，且檢察官就第一審判決認
    定無罪之該等起訴事實亦未上訴，該等起訴事實即因檢察官
    未上訴而無罪確定，乃原確定判決竟對於未在上訴範圍內，
    且已為第一審法院判決無罪確定之5 次販賣毒品行為，復再
    為有罪科刑之判決，顯有刑事訴訟法第379 條第12款未受請
    求之事項予以判決之違背法令。
  (三)綜上所述，爰依刑事訴訟法第420 條、第421 條之規定，提
    起本件再審之聲請，請准予重新審理本案云云。
二、按有罪之判決確定後，有左列情形之一者，為受判決人之利
    益，得聲請再審︰一原判決所憑之證物已證明其為偽造或變
    造者。二原判決所憑之證言、鑑定或通譯已證明其為虛偽者
    。三受有罪判決之人，已證明其係被誣告者。四原判決所憑
    之通常法院或特別法院之裁判已經確定裁判變更者。五參與
    原判決或前審判決或判決前所行調查之法官，或參與偵查或
    起訴之檢察官，因該案件犯職務上之罪已經證明者，或因該
    案件違法失職已受懲戒處分，足以影響原判決者。六因發現
    確實之新證據，足認受有罪判決之人應受無罪、免訴、免刑
    或輕於原判決所認罪名之判決者。前項第1 款至第3 款及第
    5 款情形之證明，以經判決確定，或其刑事訴訟不能開始或
    續行非因證據不足者為限，得聲請再審。刑事訴訟法第420
    條定有明文。又不得上訴於第三審法院之案件，除前條規定
    外，其經第二審確定之有罪判決，如就足生影響於判決之重
    要證據漏未審酌者，亦得為受判決人之利益，聲請再審。刑
    事訴訟法第421 條亦有明文。
三、經查：
  (一)本院原確定判決綜合各種相關證據，認定聲請人與黃禾業均
    明知海洛因係毒品危害防制條例第2 條第2 項第1 款所稱之
    第一級毒品，非經允許，不得持有、製造、運輸及販賣，竟
    與黃瓊微共同基於販賣第一級毒品以營利之犯意聯絡，由聲
    請人於民國96年8 月初某日，在高雄市○○○路陽光情人大
    樓5 樓，向綽號「利哥」之不詳姓名年籍成年男子，以新臺
    幣（下同）3 萬元販入第一級毒品海洛因3 公克後，以每日
    1,500 元之代價，委由黃禾業以0000000000號行動電話，做
    為販賣第一級毒品海洛因之聯絡工具，該電話通常由黃禾業
    聯絡使用，聲請人及黃瓊微亦偶有接聽聯絡，黃瓊微亦以其
    所有之0000000000號行動電話充為聯絡工具，再由聲請人或
    黃瓊微交付海絡因予黃禾業，黃禾業則轉持交購毒者之方式
    販賣第一級毒品海洛因。其等先後於附表一所示之時間與附
    表一所示之電話持有人聯繫，而販賣海洛因予附表一所示購
    毒者綽號「阿龍」等人；其中附表一編號3 所示之「奇仔」
    ，雖與黃禾業約定購買海洛因之數量、價金，惟「奇仔」因
    故未實際支付價金，黃禾業亦未交付毒品海洛因，致毒品海
    洛因交易並未完成等情，業就案內有關證據（包括證人即共
    犯黃瓊微、黃禾業、證人即房屋仲介陳美足、證人即承辦員
    警林舜傑、翁勝利等人之證述；並有房屋租賃契約書、監聽
    譯文、搜索票、搜索扣押筆錄、扣押物品目錄表、扣押物品
    相片、法務部調查局96年11月20日調科壹字第09623079040
    號鑑定書、原審勘驗搜索光碟內容之勘驗紀錄、原審勘驗黃
    禾業98年9 月28日、10月11日警詢筆錄之紀錄、原審勘驗聲
    請人96年10月4 日警詢筆錄之紀錄、本院上訴審勘驗000000
    0000號行動電話於96年9 月7 、8 、9 日監聽錄音光碟及00
    00000000號行動電話於96年8 月21日監聽錄音光碟之紀錄等
    件在卷可稽；復有黑色背包1 只【內裝有現金8 萬元、電子
    磅秤1 台、藍色帳冊1 本、序號000000000000000 行動電話
    1 支、安非他命1 包（毛重約2.1 公克）、海洛因4 包（毛
    重9.4 、1.1 、14、13.6公克）、吸食器1 組、黑色絨布袋
    1 只（內有佘志龍駕駛執照、健保卡等證件）】、黑色背包
    1 只【內裝有海洛因2 包（毛重各2.6 公克）、電子磅秤1
    台、序號000000000000000 、KH6YC19PS12 行動電話各1 支
    】、序號000000000000000 、000000000000000 、00000000
    0000000 行動電話各1 支、海洛因3 包（毛重2.5 、2.0 、
    1.2 公克）、使用過夾鏈袋1 包（內裝4 包）、錫箔紙及夾
    鏈袋1 盒、塑膠盒裝吸食器1 盒、針筒、帳冊等物扣案可資
    佐憑），本於調查所得心證，分別定其取捨而為事實上之判
    斷，均已於理由內詳加說明，對於聲請人否認犯罪所持辯解
    不可採之理由，亦均詳予指駁，其證據之取捨及判斷並不違
    背證據法則、經驗法則及論理法則。
  (二)聲請意旨雖謂：第一審法院以聲請人意圖營利，基於販賣第
    一級毒品之犯意，於不詳時間地點，以不詳方式販入第一級
    毒品海洛因，惟尚無證據證明聲請人有販賣第一級毒品予「
    某男」、「阿奇」、「奇仔」、「龍仔」、「某男」等人，
    因認聲請人犯販賣第一級毒品罪，判處有期徒刑17年，聲請
    人不服提起上訴（檢察官未上訴），然原確定判決竟認聲請
    人犯販賣第一級毒品罪，共5 罪，因而判處聲請人應執行有
    期徒刑25年，顯然違反刑事訴訟法第第370 條不利益變更禁
    止原則云云。然查：
  1.按由被告上訴或為被告之利益而上訴者，第二審法院不得諭
    知較重於原審判決之刑。但因原審判決適用法條不當而撤銷
    之者，不在此限。刑事訴訟法第370 條定有明文。職是，縱
    係由被告上訴或為被告之利益而上訴，然倘第二審法院因第
    一審判決適用法條不當而予以撤銷時，自得諭知較重於第一
    審判決之刑。
  2.第一審法院以聲請人意圖營利，基於販賣第一級毒品之犯意
    ，於不詳時間地點，以不詳方式販入第一級毒品海洛因，惟
    尚無證據證明聲請人有販賣第一級毒品予「某男」、「阿奇
    」、「奇仔」、「龍仔」、「某男」等人，因認聲請人犯販
    賣第一級毒品罪，判處有期徒刑17年，聲請人不服提起上訴
    後，原確定判決認聲請人犯販賣第一級毒品罪，共5 罪，因
    認第一審判決適用法條不當而予以撤銷，並判處聲請人應執
    行有期徒刑25年。衡諸前開說明，原確定判決既係因第一審
    判決適用法條不當而予以撤銷，自得諭知較重於第一審判決
    之刑。
  3.綜上，聲請人此部分聲請意旨，顯係對於法律之規定及適用
    有所誤解，尚不得認係適法之聲請再審理由。
  (三)聲請意旨另謂：檢察官起訴書所載有關聲請人販賣海洛因予
    「某男」、「阿奇」、「奇仔」、「龍仔」、「某男」等人
    之起訴事實，既經第一審判決認定犯罪不能證明，且檢察官
    就第一審判決認定無罪之該等起訴事實亦未上訴，該等起訴
    事實即因檢察官未上訴而無罪確定，乃原確定判決竟對於未
    在上訴範圍內，且已為第一審法院判決無罪確定之5 次販賣
    毒品行為，復再為有罪科刑之判決，顯有刑事訴訟法第379
    條第12款未受請求之事項予以判決之違背法令云云。然查：
  1.檢察官起訴書犯罪事實欄有關聲請人販賣海洛因部分，係謂
    ：聲請人明知海洛因係毒品危害防制條例第2 條第2 項第1
    款所稱之第一級毒品，非經允許，不得持有及販賣，竟意圖
    營利，基於反覆販賣第一級毒品之集合犯意，以不詳方式販
    入第一級毒品海洛因；復於96年8 月初某日，在高雄市○○
    ○路陽光情人大樓5 樓，向外號「利哥」之人以3 萬元販入
    第一級毒品海洛因3 公克後，再以每日1,500 元之代價委由
    具有共同反覆販賣第一級毒品犯意聯絡之黃禾業，以000000
    0000號電話，作為販賣第一級毒品海洛因之聯絡工具，於附
    表二所示之時間與附表二所示之電話持有人聯繫，而販賣海
    洛因予附表二所示之人。核犯欄並謂：聲請人出於販賣第一
    級毒品海洛因之集合犯意，多次販出及販入第一級毒品海洛
    因之行為，係在密切接近時、空內反覆為之，屬從事營利業
    務所當然，顯見應係基於單一包括犯意為之，依社會通念，
    於客觀上堪認為符合一個反覆、延續性之行為觀念，於刑法
    評價上，即應僅成立一罪，而屬集合犯之適例，是被告上開
    所為販賣第一級毒品海洛因犯行，在評價上應依集合犯概念
    ，論以實質上一罪，此有臺灣高雄地方法院檢察署檢察官96
    年度偵字第27178 號（原確定判決誤載起訴案號為96年度偵
    字第2778號）起訴書在卷可稽。第一審判決認起訴書所載聲
    請人涉嫌販賣第一級毒品海洛因予附表二所示之人部分，尚
    無證據予以證明，本應為無罪之諭知，然檢察官認為此部分
    若成立犯罪，與有罪部分（即聲請人意圖營利，基於販賣第
    一級毒品之犯意，於不詳時間地點，以不詳方式販入第一級
    毒品海洛因而持有，而成立販賣第一級毒品罪部分）有集合
    犯之實質上一罪關係，爰不另為無罪之諭知，此有臺灣高雄
    地方法院96年度訴字第4814號刑事判決在卷可稽。縱一審檢
    察官未對第一審判決提起上訴，然聲請人既對第一審判決提
    起上訴，依刑事訴訟法第348 條第2 項規定「對於判決之一
    部上訴者，其有關係之部分，視為亦已上訴」，該第一審判
    決不另為無罪諭知部分，當然亦在上訴範圍。嗣原確定判決
    認第一審判決適用法條不當而予以撤銷，並認聲請人犯販賣
    第一級毒品罪，共5 罪，因而判處聲請人應執行有期徒刑25
    年，即無刑事訴訟法第379 條第12款未受請求之事項予以判
    決之違背法令情形。
  2.職是，聲請人此部分聲請意旨，亦係對於法律之規定及適用
    有所誤解，自不得認係適法之聲請再審理由。
四、綜上所述，聲請人上開所舉聲請再審之理由，核與刑事訴訟
    法第420 條及第421 條所規定之要件有間，應認為無再審理
    由，自應予以駁回。
五、據上論結，應依刑事訴訟法第434 條第1 項，裁定如主文。
中    華    民    國  100     年    10    月    13    日
                    刑事第六庭  審判長法  官  翁慶珍
                                      法  官  石家禎
                                      法  官  孫啟強
以上正本證明與原本無異。
如不服本裁定應於送達後5 日內向本院提出抗告狀。
中    華    民    國   100    年    10    月    13    日
                                      書記官  劉鴻瑛
附表一：
┌──┬─────┬────────┬──────────────┐
│編號│犯罪時間  │犯罪地點        │     犯罪事實               │
├──┼─────┼────────┼──────────────┤
│ 1  │96年8 月21│高雄市前鎮區凱旋│「阿玫」以00-0000000號電話撥│
│    │日3 時46分│四路296 號樓下  │打0000000000號與黃禾業聯絡購│
│    │21秒      │                │買海洛因1,000 元後，於同日4 │
│    │          │                │時13分34秒，由「阿玫」丈夫以│
│    │          │                │0000000000號電話聯絡取貨而販│
│    │          │                │賣既遂。                    │
├──┼─────┼────────┼──────────────┤
│ 2  │96年9 月6 │高雄市○○路、興│「阿奇」以00-0000000號電話撥│
│    │日15時20分│中路口          │打0000000000號與黃禾業聯絡購│
│    │許        │                │買海洛因500 元後，販賣既遂。│
│    │          │                │                            │
├──┼─────┼────────┼──────────────┤
│ 3  │96年9 月7 │高雄市某處（未約│「奇仔」以0000000000號電話撥│
│    │日23時5 分│定）            │打0000000000號與黃禾業聯絡購│
│    │42秒      │                │買海洛因500 元，談妥後，因故│
│    │          │                │未完成交易而販賣未遂。      │
├──┼─────┼────────┼──────────────┤
│ 4  │96年9 月8 │高雄市○○路「阿│「阿龍」以0000000000號電話撥│
│    │日15時17分│龍」            │打0000000000號與黃禾業聯絡購│
│    │35秒      │住處樓下        │買海洛因500 元後，販賣既遂。│
│    │          │                │                            │
├──┼─────┼────────┼──────────────┤
│ 5  │96年9 月13│高雄市某處（未約│「某男」以0000000000號電話撥│
│    │日13時29分│定）            │打0000000000號與佘志龍聯絡購│
│    │14秒      │                │買海洛因500 元後，由黃禾業交│
│    │          │                │付海洛因販賣既遂。          │
└──┴─────┴────────┴──────────────┘
附表二：
    ┌──┬──────┬──────┬─────────┐
    │編號│時        間│電 話 號 碼 │購 買 毒 品 之 人 │
    ├──┼──────┼──────┼─────────┤
    │ 1  │96年8月21日1│00-0000000  │某男              │
    │    │時30分許    │            │                  │
    ├──┼──────┼──────┼─────────┤
    │ 2  │96年9月6日15│00-0000000  │阿奇              │
    │    │時20分許    │            │                  │
    ├──┼──────┼──────┼─────────┤
    │ 3  │96年9月7日23│0000000000  │奇仔              │
    │    │時5分42秒許 │            │                  │
    ├──┼──────┼──────┼─────────┤
    │ 4  │96年9月8日15│0000000000  │龍仔              │
    │    │時17分35秒許│            │                  │
    ├──┼──────┼──────┼─────────┤
    │ 5  │96年9月13日 │0000000000  │某男              │
    │    │13時29分14秒│            │                  │
    │    │許          │            │                  │
    └──┴──────┴──────┴─────────┘